【裁判字號】    99,訴,1762
【裁判日期】    990713
【裁判案由】    偽造文書等
【裁判全文】
臺灣板橋地方法院刑事判決
公  訴  人  臺灣板橋地方法院檢察署檢察官
被      告  丁○○
上列被告因犯偽造文書案件，經檢察官提起公訴（98年度偵字第
31839 號），被告於準備程序進行中為有罪陳述，經告知簡式審
判程序之旨，並聽取當事人之意見後，經本院合議庭裁定由受命
法官獨任進行簡式審判程序，判決如下：
    主  文
丁○○所犯如附表一所示之罪，各處如附表一所示之宣告刑。應
執行有期徒刑肆月，如易科罰金，以新臺幣壹仟元折算壹日，未
扣案如附表二所示之偽造署押均沒收。
    事  實
一、丁○○前於民國97年12月至98年1 月間，與其叔叔丙○○同
    住在丙○○位在彰化縣福興鄉○○街31號（下稱丙○○住處
    ），其於上開期間因積欠電訊公司電話費而無法使用其行動
    電話或再申辦行動電話為使用，詎其因恰接獲通訊公司撥打
    至丙○○住處之申辦行動電話促銷方案之推銷電話，且知悉
    丙○○之國民身分證、全民健保卡放置地點，雖明知其無法
    申辦行動電話且亦無資力清償電話費用，竟基於冒用丙○○
    身分證件向通訊公司申辦行動電話持用之偽造暨行使偽造文
    書及詐欺取財之犯意，意圖為自己不法之所有，於下列各該
    時間，分別為下列各該犯行：
  (一)於97年12月27日前某時，在丙○○住處以該住處之室內電話
    接獲位在臺北縣板橋市○○路290 號之東峰通訊行員工之推
    銷遠傳電信股份有限公司（下稱遠傳電信公司）之「高用量
    3G哈啦990 方案」促銷電話，即向該通訊行表示願申辦該方
    案，其於同年月27日收受該通訊行寄至該址之遠傳電信公司
    之「行動電話／第三代行動電話服務申請書」後，未經丙○
    ○同意，即於同日在該申請書之「申請人簽章」欄偽造「丙
    ○○」之簽名（共偽造「丙○○」署押六枚；申請書一份二
    枚、申請書複寫聯一份二聯共四枚。參見附表二編號一所示
    ），再將丙○○之國民身分證正反面影本黏貼在該申請書上
    ，而偽造丙○○之遠傳電信公司行動電話服務申請書（下稱
    本案偽造遠傳電信申請書），並於同日將該偽造申請書寄回
    該通訊行申辦行動電話而行使該偽造申請書，足生損害於丙
    ○○本人及東峰通訊行與遠傳電信公司對於申辦行動電話之
    審核及管理之正確性，致使東峰通訊行及遠傳電信公司之審
    核申辦人員陷於錯誤，誤認為丙○○本人申請而核准該申請
    案，並依申請書之約定將門號0000000000號之SIM 卡一張及
    MP4 隨身聽一台寄至丙○○住處以移轉予申請人所有，及自
    97年12月28日起提供通訊服務，丁○○因而向遠傳電信公司
    詐得該SIM 卡及隨身聽，並積欠自98年1 月9 日至同年4 月
    20日之電訊通話服務費共新臺幣（下同）8, 752元，而向遠
    傳電信公司詐得上開SIM 卡、隨身聽、電訊之通訊能量之財
    物。嗣因丙○○接獲同年一月份帳單，並於同年1 月29日到
    遠傳電信公司門市出具切結書，且因該門號連續積欠電話費
    未繳納，而由遠傳電信公司於同年四月份斷話，經報案由警
    循線追查，始察知上情。
  (二)於98年1 月9 日前某時，在丙○○住處以該住處之室內電話
    接獲位在臺中市○○路○段37弄2 號1 樓之字寅科技有限公
    司（下稱字寅公司）員工之推銷MREN廠牌行動電話搭配台灣
    大哥大股份有限公司（下稱台灣大哥大公司）行動電話門號
    之促銷電話，即向該公司表示願申辦該方案，其於同年月9
    日收受該公司寄至該址之台灣大哥大公司之二門號之「行動
    通信網路業務服務申請書」二份後，未經丙○○同意，即於
    同日在該二申請書之「申請人簽章」欄偽造「丙○○」之簽
    名（共偽造「丙○○」署押十八枚；申請書一份三枚，計二
    份；申請書複寫聯一份二聯共六枚，計二份。參見附表二編
    號二、三所示），再將丙○○之國民身分證、全民健康保險
    卡正反面影本黏貼在該二份申請書上，而偽造丙○○之台灣
    大哥大公司行動電話服務申請書二份（下稱本案偽造台灣大
    哥大電信申請書），並於同日將該偽造申請書寄回字寅公司
    申辦行動電話而行使該偽造申請書，足生損害於丙○○本人
    及字寅公司與台灣大哥大公司對於申辦行動電話之審核及管
    理之正確性，致使該二公司之審核申辦人員陷於錯誤，誤認
    為丙○○本人申請而核准該申請案，並依申請書之約定將門
    號0000000000、0000000000號之SIM 卡共二張及MREN廠牌行
    動電話一支至丙○○住處以移轉予申請人所有，及自98年1
    月11日起提供通訊服務，丁○○因而向台灣大哥大公司詐得
    上開SIM 卡及行動電話，並積欠自98年1 月11日至同年4 月
    21日之電訊通話服務共19,462元（分別為9,238 元、10,224
    元），而向該二公司詐得上開SIM 卡、隨身聽、電訊之通訊
    能量之財物。嗣因丙○○接獲帳單，並於同年4 月22日到台
    灣大哥大公司門市出具切結書，且因該門號連續積欠電話費
    未繳納，而由台灣大哥大公司於同年四月份斷話，經報案由
    警循線追查，始察知上情。
二、案經丙○○、遠傳電信公司、臺灣大哥大公司訴由國家通訊
    傳播委員會移送臺灣板橋地方法院檢察署檢察官偵查起訴。
    理  由
一、本案被告丁○○所犯係死刑、無期徒刑或最輕本刑為三年以
    上有期徒刑以外之罪，於本院準備程序進行中，被告先就被
    訴事實為有罪之陳述，經本院告知簡式審判程序之旨，並聽
    取公訴人、被告之意見後，由本院依刑事訴訟法第273 條之
    1 第1 項規定，裁定進行簡式審判程序。
二、上開犯罪事實，業據被告於警詢、偵查及審理中，均坦承不
    諱，核與證人即被害人丙○○、遠傳公司告訴代理人甲○、
    臺灣大哥大告訴代理人乙○○於警詢中證述之情節相符，並
    有附表所示之本案偽造遠傳電信申請書、本案偽造台灣大哥
    大電信申請書、各門號通聯紀錄暨帳單各一份、丙○○出具
    之未申請門號切結書二紙在卷可稽，堪認被告上開具任意性
    自白，核係與事實相符。
三、本案被告丁○○有如事實欄一所示之各該犯行，已如前證，
    茲就被告所犯之罪刑，分述如下：
  (一)查以，行動電話門號SIM 卡係行動電話用戶識別卡（證），
    電信公司於出租行動電話門號予消費者使用時，即同時附帶
    提供晶片卡給消費者作為門號使用之介面，故電信公司接受
    消費者申辦門號並將該門號開通上線時，該晶片卡之所有權
    已移轉於消費者，為有體物，係具財產上價值。復以，按「
    電能、熱能及其他能量，關於本章之罪，以動產論」，刑法
    第323 條定有明文，而本條規定為刑法第343 條規定準用；
    查以，電信公司之通訊服務係用戶使用電信公司之通訊設備
    將聲波傳送至指定收訊工具之過程，是用戶就已使用之通訊
    服務，依上開規定，應屬詐欺罪之動產。
  (二)被告丁○○就事實欄一、(一)所示之冒用丙○○名義偽造丙○
    ○署押製作並行使本案偽造遠傳電信申請書，使東峰通訊行
    及遠傳電信公司均陷於錯誤，而向遠傳電信公司取得本欄所
    示之財物，核其此部分所為，係犯刑法第216 條、第210 條
    之行使偽造私文書罪、第339 條第1 項之詐欺取財罪。其偽
    造本案偽造遠傳電信申請書之低度行為，因為其後行使之高
    度行為所吸收，爰不另論罪。起訴書認被告就詐取電信公司
    通訊服務部分，係犯刑法第339 條第2 項之詐欺得利罪，依
    上開說明，容有誤解。又被告以一詐欺行為詐騙東峰通訊行
    及遠傳電信公司並自遠傳電信公司詐得多項財物，係一行為
    觸犯數罪名，為想像競合犯。另被告就其偽造本案偽造遠傳
    電信申請書，再以寄發方式，行使該偽造私文書以向東峰通
    訊行及遠傳電信公司申辦行動電話，其行使偽造私文書之行
    為顯屬其詐欺行為之一部分，二行為之著手實行階段可認為
    同一，且依其犯罪目的係在以該偽造私文書冒名申辦行動電
    話之主觀計畫、並電信公司申辦行動電話實務須審核該等文
    件之客觀事實，依一般社會通念，應認與一行為觸犯數罪名
    之要件相侔，而構成想像競合犯（最高法院96年度台上字第
    4780號刑事判決有關牽連犯廢除後之罪數論罪要旨參照），
    是就被告此部分所為，應從一重之行使偽造私文書罪處斷。
  (三)被告丁○○就事實欄一、(二)所示之冒用丙○○名義偽造丙○
    ○署押製作並行使本案偽造台灣大哥大電信申請書，使字寅
    公司與台灣大哥大公司均陷於錯誤，而向台灣大哥大公司取
    得本欄所示之財物，核其此部分所為，係犯刑法第216 條、
    第210 條之行使偽造私文書罪、第339 條第1 項之詐欺取財
    罪。其偽造本案偽造台灣大哥大電信申請書之低度行為，因
    為其後行使之高度行為所吸收，爰不另論罪。起訴書認被告
    就詐取電信公司通訊服務部分，係犯刑法第339 條第2 項之
    詐欺得利罪，依上開說明，容有誤解。又被告以一詐欺行為
    詐騙字寅公司與台灣大哥大公司並自台灣大哥大公司詐得多
    項財物，係一行為觸犯數罪名，為想像競合犯。另被告就其
    上開所犯之行使偽造私文書罪、詐欺取財罪間，其行使偽造
    私文書之行為顯屬其詐欺行為之一部分，二行為之著手實行
    階段可認為同一，應屬一行為觸犯數罪名，而構成想像競合
    犯，是就被告此部分所為，應從一重之行使偽造私文書罪處
    斷（理由同前段所示）。
  (四)另本案被告就事實欄一、(一)、(二)所示之犯行，雖均有持用丙
    ○○國民身分證以冒名使用，惟被告取得丙○○國民身分證
    之原因並非丙○○交付被告、或被告拾得丙○○所遺之國民
    身分證，是與戶籍法第75條第3 項後段之「冒用身分而使用
    他人交付或遺失之國民身分證」之要件不符，是本案尚不構
    成本條項之罪，附此敘明。
  (五)被告就事實欄一、(一)、(二)所示之犯行，其前後二次冒名申辦
    行動電話之行為，其前後之時間相異，申辦之電信公司不同
    ，顯係屬數行為，而構成數罪，應分論併罰。
  (六)爰審酌被告明知無資力清償電話費用，竟以偽造申請書冒名
    申辦行動電話之方式，向電信公司詐取本案之行動電話服務
    等財物，其所為顯屬非是，公訴人雖請求量處有期徒刑六月
    ，惟斟酌被告之犯罪動機、目的、手段、犯罪取得之利益及
    造成之危害，並於犯後坦承犯行惟尚未清償電信公司等一切
    之情狀，茲就其上開所犯之各罪，分別量處如附表一所示之
    宣告刑，並定其應執行刑如主文所示，並就宣告刑及應執行
    刑部分，均諭知易科罰金之折算標準各如附表一及主文所示
    ，以示懲儆。
四、末查，附表二所示之本案偽造遠傳電信申請書、本案偽造台
    灣大哥大電信申請書，雖係被告偽造之私文書，惟已由被告
    分別交付遠傳電信公司、臺灣大哥大公司而為各該公司所有
    ，均已非被告所有之物，自無從對各該偽造申請書諭知沒收
    ，然上開各該偽造申請書之「申請人簽章」欄內之如附表二
    所示之偽造「丙○○」署押共二十四枚，不問屬於犯人與否
    ，均應刑法第219 條規定宣告沒收。
據上論斷，依刑事訴訟法第273 條之1 第1 項、第299 條第1 項
前段，刑法第216 條、第210 條、第339 條第1 項、第55條、第
51條第5 款、第41條第1 項、第219 條，刑法施行法第1 條之1
第1 項、第2 項前段判決如主文。
本案經檢察官陳怡親到庭執行職務。
中    華    民    國    99    年    7     月    13    日
                  刑事第一庭  法  官  陳世旻
┌──────────────────────────────────────────────┐
│附表一：                                                                                    │
├──┬───────────┬──────────┬────────────────────┤
│編號│犯罪事實              │所犯罪名            │宣告刑                                  │
├──┼───────────┼──────────┼────────────────────┤
│ 一 │事實欄一、(一)之犯罪事實│犯行使偽造私文書罪。│處有期徒刑貳月，如易科罰金，以新臺幣壹仟│
│    │                      │                    │元，折算壹日。未扣案如附表二編號一所示之│
│    │                      │                    │偽造署押均沒收。                        │
├──┼───────────┼──────────┼────────────────────┤
│ 二 │事實欄一、(二)之犯罪事實│犯行使偽造私文書罪。│處有期徒刑月，如易科罰金，以新臺幣壹仟│
│    │                      │                    │元，折算壹日。未扣案如附表二編號二、三所│
│    │                      │                    │示之偽造署押均沒收。                    │
└──┴───────────┴──────────┴────────────────────┘
┌──────────────────────────────────────────────┐
│附表二：本案未扣案之各偽造申請書及各申請書之「申請人簽章」欄內之偽造「丙○○」署押          │
├──┬──────────────┬──────┬───┬──────────┬──────┤
│編號│文書名稱                    │數量        │性  質│偽造「丙○○」署押  │影本所在卷頁│
├──┼──────────────┼──────┼───┼──────────┼──────┤
│ 一 │本案偽造遠傳電信申請書      │一份（申請書│私文書│共六枚（申請書一份二│98年度偵字第│
│    │                            │一份、複寫聯│      │枚、複寫聯一份二聯共│31839 號卷，│
│    │                            │二聯）      │      │四枚）              │第41頁。    │
├──┼──────────────┼──────┼───┼──────────┼──────┤
│ 二 │本案偽造台灣大哥大電信申請書│一份（申請書│私文書│共九枚（申請書一份三│同上卷，第43│
│    │（門號0000000000號部分）    │一份、複寫聯│      │枚、複寫聯一份二聯共│至44頁。    │
│    │                            │二聯）      │      │六枚）              │            │
├──┼──────────────┼──────┼───┼──────────┼──────┤
│ 三 │本案偽造台灣大哥大電信申請書│一份（申請書│私文書│共九枚（申請書一份三│同上卷，第46│
│    │（門號0000000000號部分）    │一份、複寫聯│      │枚、複寫聯一份二聯共│至47頁      │
│    │                            │二聯）      │      │六枚）              │            │
└──┴──────────────┴──────┴───┴──────────┴──────┘
上列正本證明與原本無異。
如不服本判決，應於判決送達後10日內敘明上訴理由，向本院提
出上訴狀 (應附繕本) ，上訴於臺灣高等法院。其未敘述上訴理
由者，應於上訴期間屆滿後20日內向本院補提理由書「切勿逕送
上級法院」。
                              書記官  楊雅芳
中    華    民    國    99    年    7     月    26    日
附錄：本案論罪科刑法條
中華民國刑法
第  210    條  （偽造變造私文書罪）
偽造、變造私文書，足以生損害於公眾或他人者，處五年以下有
期徒刑。
第  216    條  （行使偽造變造或登載不實之文書罪）
行使第二百十條至第二百十五條之文書者，依偽造、變造文書或
登載不實事項或使登載不實事項之規定處斷。
第  339    條  （普通詐欺罪）
意圖為自己或第三人不法之所有，以詐術使人將本人或第三人之
物交付者，處五年以下有期徒刑、拘役或科或併科一千元以下罰
金。
以前項方法得財產上不法之利益或使第三人得之者，亦同。
前二項之未遂犯罰之。
第  343    條  （準用之規定）
第三百二十三條及第三百二十四條之規定，於前六條之罪準用之
。
第  323    條  （竊能量以竊取動產論）
電能、熱能及其他能量，關於本章之罪，以動產論。
中華民國刑法施行法（民國95年06月14日修正）
第1-1 條
中華民國九十四年一月七日刑法修正施行後，刑法分則編所定罰
金之貨幣單位為新臺幣。
九十四年一月七日刑法修正時，刑法分則編未修正之條文定有罰
金者，自九十四年一月七日刑法修正施行後，就其所定數額提高
為三十倍。但七十二年六月二十六日至九十四年一月七日新增或
修正之條文，就其所定數額提高為三倍。

司法院資訊處製作；財團法人民間司法改革基金會備份。
